【裁判字號】    92,易,66
【裁判日期】    920703
【裁判案由】    傷害
【裁判全文】
台灣雲林地方法院刑事判決                          九十二年度易字第六六號
    公  訴  人  台灣雲林地方法院檢察署檢察官
    被      告  戊  ○
                己○○○
                乙○○
                庚○○
                壬○○
                丁○○
                甲○○
                丙○○
右列被告因傷害案件，經檢察官提起公訴（九十一年度偵字第四七三號），本院判決
如左︰
    主  文
戊○、乙○○、己○○○、庚○○、壬○○共同傷害人之身體，戊○、乙○○各處有
期徒刑伍月，己○○○、庚○○、壬○○各處拘役貳拾日，如易科罰金均以參佰元折
算壹日。
丁○○傷害人之身體，累犯，處有期徒刑陸月，如易科罰金以參佰元折算壹日。
甲○○、丙○○均無罪。
    事  實
一、戊○與丁○○兩家人因用地糾紛素有嫌隙，民國（下同）九十年八月八日中午十
    二時許，在雲林縣四湖鄉○○路六十二巷三號前，戊○拿鐵鎚、鑿子，要將緊鄰
    丁○○房屋左前角的一塊水泥塊打平，以便在自來水錶箱上加蓋，丁○○即指戊○這樣子是在破壞丁○○的風水，以三字經辱罵戊○，致戊○要拿鐵鎚、鑿子打
    丁○○，反而被丁○○搶下鑿子，拿鑿子打戊○，戊○以右手擋起來，卻造成右
    第三掌骨骨折。接著，戊○及其妻己○○○、媳婦庚○○、壬○○互為犯意聯絡
    ，共同空手圍毆丁○○，造成丁○○受有左前臂擦傷約三×五公分、右前臂擦裂
    傷約０‧五×五公分、右上臂擦傷約０‧二×三公分、左腰擦挫傷約０‧六×三
    公分等傷害。待丁○○的女兒甲○○、丙○○前來助陣、拉開後，適乙○○送瓦
    斯回來，戊○持鋁棒、乙○○持鋤頭柄又要追打丁○○，甲○○、丙○○以身體
    阻擋，致戊○、乙○○未打到丁○○，惟打到甲○○、丙○○，庚○○、壬○○
    並空手打丙○○，造成甲○○受有左大腿挫傷紅腫約六×八公分、背部挫傷紅腫
    約四×五公分等傷害，丙○○受有右手肘瘀傷五×一０公分、右前臂多處抓傷五
    ×一０公分、右上臂瘀傷五×五公分、左手背瘀傷三×三公分、右大腿後面瘀傷
    二０×二０公分、左小腿瘀傷三×五公分、右膝部瘀傷三×三公分等傷害。
二、案經丁○○、甲○○、丙○○、戊○分別訴由雲林縣警察局台西分局報請台灣雲
    林地方法院檢察署檢察官偵查起訴。
    理  由
一、【告訴人受傷情形】
    (一)戊○一家人，僅有戊○提出告訴，他受有右第三掌骨骨折之傷害，有華濟醫院
      診斷證明書一件在卷可證（分局卷）。
    (二)丁○○一家人，丁○○、甲○○、丙○○均提出告訴，丁○○受有左前臂擦
      傷約三×五公分、右前臂擦裂傷約０‧五×五公分、右上臂擦傷約０‧二×三
      公分、左腰擦挫傷約０‧六×三公分等傷害，甲○○受有左大腿挫傷紅腫約
      六×八公分、背部挫傷紅腫約四×五公分等傷害、丙○○受有右手肘瘀傷五
      ×一０公分、右前臂多處抓傷五×一０公分、右上臂瘀傷五×五公分、左手背
      瘀傷三×三公分、右大腿後面瘀傷二０×二０公分、左小腿瘀傷三×五公分、
      右膝部瘀傷三×三公分等傷害，有全民醫院診斷證明書二件、行政院衛生署雲
      林醫院驗傷診斷書一件在卷可證（分局卷）。
二、被告八人均否認攻擊對方。
三、【戊○受傷的原因】
    (一)戊○指訴「因自來水的開關蓋破裂，要加蓋，要鑿平，丁○○來問，就罵我說
      ：幹你娘，你在打什麼，還說這地是你的，我說若不是我的地那裡有一個洞應
      該把他蓋起來，他就人邊繼續罵，邊過來搶我的鑿子打我。」「他拿鑿子打過
      來，我用右手擋起來，所以我的掌骨斷裂。」（本院卷第四六頁背面－四七頁
      正面）
    (二)戊○提出的診斷證明書記載其於九十年八月八日當天就入院，接受開刀行內固
      定復位，法官認為，戊○所指受傷原因，應該可採。
    (三)而戊○既然只有受一個傷，未受有其它傷害，則雖庚○○指稱「甲○○打我一
      巴掌，還拿塑膠椅子打我爸爸的頭‧‧‧」（本院卷第四八頁正面），惟未造
      成傷害，且甲○○拿塑膠椅子打戊○的頭，應該已是在戊○、丁○○二人爭吵
      後，才加入，已是在戊○受傷之後的事，對於戊○的掌骨骨折，尚難認甲○○
      與丁○○有何犯意聯絡。從而，檢察官指甲○○傷害戊○一節，欠缺證據證明
      。至於檢察官指丙○○傷害戊○一節，則更是欠缺證據。
    (四)綜上所述，關於戊○受傷一事，僅丁○○應受有罪判決，甲○○、丙○○均應
      受無罪之判決。
四、【丁○○、甲○○、丙○○三人受傷的原因】
    (一)丁○○指訴「他是在中午十二點在破壞我的風水，我阻止他就拿鑿子及鐵鎚打
      我，我的手都有受傷。之後我女兒甲○○來，之後丙○○下來，戊○夫妻、兒
      子及媳婦就拿鋤頭柄打我們，他兒子是拿鋤頭柄、戊○拿鋁棒，他們就打我及
      我二個女兒。」而：
      「（法官問：你是因為戊○拿鑿子、鐵鎚打受傷，另外還被他兒子拿鋤頭柄
        、戊○拿鋁棒再打傷你？）被告丁○○答：是。」（本院卷第四七頁）可以
        確定的是，丁○○指其所受傷害，是因戊○、乙○○二人持械打傷。然而，
        甲○○於檢察官詢問時指稱戊○拿鋁棒、乙○○拿鋤頭柄，並未打到丁○○
        （本院卷第五０頁正面），顯然丁○○受的傷，不是戊○持鋁棒、乙○○拿
        鋤頭柄打傷的。則其所謂戊○拿鑿子、鐵鎚打傷一節，亦須存疑。
      雖然丁○○接著說「（法官問：你有被抓傷？）被告丁○○答：有，背部被
        抓傷。」「（法官問：你被誰抓傷？）被告丁○○答：那麼多人也不知道被
        誰抓傷。」（本院卷第四七頁背面）然而，丁○○提出的診斷證明書上並沒
        有背部被抓傷的記載。
    (二)丙○○指訴「我聽到聲音下來，我爸爸倒在地上，我姐姐也倒在地上，他們四
      人戊○、己○○○、庚○○、壬○○他們圍在那裡打我姐跟我爸，我把他們拉
      開，庚○○、壬○○就把我圍起來拉我頭髮，還抓傷我，手及頭皮有被抓傷。
      打完之後我們回到家戊○拿鋁的球棒、乙○○拿鋤頭柄要到我家打我爸爸，我
      爸爸腳不方便，要擋著不讓他們打我爸爸，戊○拿鋁棒打我的左大腿，乙○○
      拿鋤頭柄打我右上臂，我姐姐為了維護我，趴在我身上讓他們打他的背後，背
      部打得都是傷。」（本院卷第四九頁正面）
    (三)甲○○的指訴：
      甲○○雖然指訴「我從東莊寮回來，看到戊○及他太太拉我父親，我就去拉
        開他們，戊○拿鑿子要打我父親，有打到右手，我要拉開他們，庚○○就拿
        空的瓦斯桶丟過來，丟到我的左小腿，我就倒下去。」（本院卷第四八頁背
        面）然而，甲○○提出的診斷證明書上並沒有左小腿受傷的記載。
      甲○○接著於檢察官詢問時，指稱「左大腿是被乙○○鋤頭柄打的，背部是
        被戊○用棒球棍打的，當時是要保護我妹妹及我爸爸。」
      甲○○再接著說壬○○、庚○○只有打到丙○○，沒有打到她（本院卷第五
        ０頁）。
   (四)綜上所述：
     丁○○的傷是戊○、己○○○、庚○○、壬○○四人空手打傷。
     甲○○的傷是戊○、乙○○二人持械打傷。
     丙○○的傷是戊○、乙○○二人持械，及庚○○、壬○○空手打傷。
三、(一)核被告戊○、己○○○、乙○○、庚○○、壬○○、丁○○六人所為，均係犯
    刑法第二百七十七條第一項之傷害人之身體罪。(二)戊○、己○○○、庚○○、壬○○四人，就打傷丁○○一節，有犯意聯絡、行為分擔，都是共同正犯。乙○○
    、戊○、庚○○、壬○○四人，就打傷甲○○、丙○○一節，有犯意聯絡、行為
    分擔，都是共同正犯。(三)戊○以一個傷害行為導致丁○○、甲○○、丙○○三個
    人受傷，觸犯三個傷害人之身體罪，是想像競合犯，應該依刑法第五十五條規定
    ，論以一個傷害人之身體罪。庚○○、壬○○以一個傷害行為導致丁○○、丙○○二個人受傷，觸犯二個傷害人之身體罪，是想像競合犯，應該依刑法第五十五
    條規定，論以一個傷害人之身體罪。乙○○以一個傷害行為導致甲○○、丙○○
    二個人受傷，觸犯二個傷害人之身體罪，是想像競合犯，應該依刑法第五十五條
    規定，論以一個傷害人之身體罪。(四)丁○○曾因過失致人於死案件，經法院判處
    有期徒刑七月，於九十年四月二十五執行完畢，有被告全國前案紀錄表一件可證
    ，其於有期徒刑執行完畢後五年內再犯本件有期徒刑以上之罪，是累犯，應該依
    法加重其刑。(五)法官審酌：(1)除丁○○外，其餘被告均尚無犯罪前科，有卷附被
    告全國前案紀錄表在卷可稽。(2)對於丁○○一個左腳裝義肢的人（見本院卷第五
    ０頁背面勘驗結果），以及對於二個手無寸鐵的甲○○、丙○○，戊○、乙○○
    下手十分的重，再怎麼生氣，這樣的行為都十分不該，因此各處以較重之有期徒
    刑五月，己○○○、庚○○、壬○○下手甚輕，因而各處以拘役二十日；(3)法官
    審視戊○所要敲平的那塊水泥塊（本院卷第五三頁第一張照片），認為是個合理
    的行為，丁○○卻硬指戊○「在中午十二點在破壞我的風水」，擺明了要挑釁，
    而戊○也指稱「之前他蓋房子把他的廢棄物堆在我那裡整整一年多，他去坐牢，
    我想等他回來再說。」「那是我的土地，還沒有蓋，我在作通路。」（本院卷第
    五一頁正面），丁○○也承認「那是共有地，木材沒有放幾天，土放了好幾個月
    。」（本院卷第五一頁正面），法官審視該等情形（本院卷第五三頁正面第二張
    照片），同樣可以看得出來是個刻意挑釁，而且是平常人難以忍受的行徑。基於
    丁○○刻意肇因的行為，且戊○確也受有較重的骨折傷害，因而量處丁○○六個
    月有期徒刑，並均定易科罰金的折算標準。
八、據上論斷，應依刑事訴訟法第二百九十九條第一項前段、第三百零一條第一項，
    刑法第二百七十七條第一項、第二十八條、第五十五條、第四十七條、第四十一
    條第一項前段，罰金罰鍰提高標準條例第一條前段、第二條，判決如主文。
本案經檢察官辛○○偵查起訴，檢察官癸○○到庭執行職務。
中      華      民      國      九十二  年      七      月      三      日
                      台灣雲林地方法院刑事第一庭
                                              法  官  林  輝  煌
右正本證明與原本無異。
如不服本判決，應於送達後十日內向本院提出上訴狀（須附繕本），上訴於台灣高等
法院台南分院。
告訴人或被害人對於本判決如有不服，而請求檢察官上訴者，其上訴期間之計算以檢
察官收受判決正本之日期為準。
                                              書記官  陳  美  華
中      華      民      國      九十二  年      七      月      三      日
附錄本案論罪科刑法條全文：
中華民國刑法
第二百七十七條
  傷害人之身體或健康者，處三年以下有期徒刑、拘役或一千元以下罰金。
  犯前項之罪因而致人於死者，處無期徒刑或七年以上有期徒刑；致重傷者，處三年
  以上十年以下有期徒刑。
（本條文之罰金刑，應依罰金罰鍰提高標準條例之規定，提高為十倍）


司法院資訊處製作；財團法人民間司法改革基金會備份。
